【裁判字號】    99,上訴,1400
【裁判日期】    991117
【裁判案由】    毒品危害防制條例等
【裁判全文】
臺灣高等法院刑事判決                99年度上訴字第1400號
上  訴  人  臺灣臺北地方法院檢察署檢察官
上  訴  人
即  被  告
甲○○之妻  丁○○
被      告  甲○○
選任辯護人  林士祺律師
            吳玲華律師
上  訴  人
即  被  告  丙○○
選任辯護人  張家訓律師
            李建慶律師
            方伯勳律師
上列上訴人因被告違反毒品危害防制條例等案件，不服臺灣臺北
地方法院九十八年度訴字第二０六五號，中華民國九十九年三月
十六日第一審判決（起訴案號：臺灣臺北地方法院檢察署九十八
年度偵字第二四八一七號、第二五一五二號；九十八年度毒偵字
第三０六四號），提起上訴，本院判決如下：
    主  文
原判決撤銷。
甲○○意圖販賣而持有第一級毒品，處有期徒刑伍年，扣案如附
表一所示之物沒收銷燬，如附表二所示之物沒收；又販賣第二級
毒品，肆罪，各處有期徒刑年陸月，扣案如附表三、七所示之
物沒收銷燬，如附表四所示之物均沒收；又販賣第二級毒品未遂
，處有期徒刑壹年玖月，扣案如附表三所示之物沒收銷燬，如附
表四所示之物均沒收；又轉讓第一級毒品，伍罪，各處有期徒刑
陸月；又施用第一級毒品，處有期徒刑陸月；又施用第二級毒品
，處有期徒刑月，扣案如附表五所示之物均沒收；又共同犯非
法寄藏可發射子彈具殺傷力之槍枝罪，處有期徒刑壹年捌月，併
科罰金新臺幣伍萬元，罰金如易服勞役，以新臺幣壹仟元折算壹
日，扣案如附表六所示之物均沒收。應執行有期徒刑拾貳年，併
科罰金新臺幣伍萬元，罰金如易服勞役，以新臺幣壹仟元折算壹
日，扣案如附表一、三、七所示之物均沒收銷燬，如附表二、四
、五、六所示之物均沒收。
丙○○共同犯非法寄藏可發射子彈具殺傷力之槍枝罪，累犯，處
有期徒刑壹年柒月，併科罰金新臺幣肆萬元，罰金如易服勞役，
以新臺幣壹仟元折算壹日，扣案如附表六所示之物均沒收。
丙○○其餘被訴幫助販賣第二級毒品二次部分，均無罪。
    事  實
一、丙○○前因偽造文書案件，於民國九十三年十一月二十九日
    ，經臺灣高等法院以九十三年度上訴字第一八五六號判決處
    有期徒刑八月確定；再因恐嚇案件，於九十五年二月十七日
    ，經臺灣板橋地方法院以九十四年度訴緝字第一六六號判決
    處有期徒刑一年八月確定；又因毒品案件，於九十五年四月
    二十四日，經臺灣高等法院以九十五年度上訴字第三０一號
    判決處有期徒刑一年四月確定。嗣經減刑合併定應執行刑為
    一年十一月，於九十七年一月十八日縮刑期滿執行完畢。
二、甲○○明知甲基安非他命為毒品危害防制條例第二條第二項
    第二款所規定之第二級毒品，依法非經許可不得販賣之，竟
    意圖營利為下列行為：
（一）真實姓名年籍不詳綽號「小黑」之成年男子，擬購買第二
      級毒品甲基安非他命供吸食用，甲○○乃基於販賣第二級
      毒品甲基安非他命牟利之犯意聯絡，由其於九十八年九月
      十四日下午二時許，在其位於臺北縣中和市○○路租屋處
      ，將數量不詳、價值新臺幣（下同）五千元之第二級毒品
      甲基安非他命，販售予「小黑」，惟未向「小黑」收取前
      開五千元。
（二）甲○○又基於販賣第二級毒品甲基安非他命牟利之犯意聯
      絡，由甲○○先於不詳時、地，以其持用之門號0000
      000000號行動電話做為聯絡工具，與乙○○（未據
      檢察官提起公訴）聯絡售予第二級毒品甲基安非他命後，
      再於九十八年九月十五日下午三時許，將第二級毒品甲基
      安非他命一公克，以衛生紙包裹放在「峰」牌香煙盒中後
      再放進裝有衣服的塑膠袋中，交由不知情的丙○○自臺北
      縣土城市住處攜帶前往華翠大橋臺北市萬華端橋頭，以三
      千元價格出售予乙○○，但未向乙○○收取該三千元費用
      。
（三）甲○○另基於意圖營利，販賣第二級毒品甲基安非他命之
      犯意，分別為下列行為：
（１）於九十八年九月十三日凌晨三、四時許，在基隆市○○路
      仁愛市場地下一樓停車場，將數量八公克之第二級毒品甲
      基安非他命，以一萬二千元價格，出售予盧建勳，惟尚未
      向其收取一萬二千元費用。
（２）於九十八年十月十六日凌晨零時許，在上址停車場，將數
      量八公克之第二級毒品甲基安非他命，以一萬二千元價格
      ，出售予盧建勳（盧建勳持有第二級毒品甲基安非他命部
      分，未據檢察官提起公訴），然尚未向其收取該一萬二千
      元費用。
（３）於九十八年十月十九日下午一時四十二分許，與蔡尚宏電
      話中談妥以價格二千元出售數量一公克之第二級甲基安非
      他命，嗣於同日下午三時十分許，在臺北縣樹林市○○路
      二八三號展立汽車商行見面準備交易時，適警據報到場查
      獲，致未能交易得逞。
三、甲○○明知海洛因為毒品危害防制條例第二條第二項第一款
    規定之第一級毒品，依法不得意圖供販賣牟利而持有之，竟
    於九十八年十月十七日在桃園縣新屋、中壢交流道附近，向
    真實姓名年籍不詳綽號「阿林仔」之成年人購得價格六萬七
    千元，重約四錢之海洛因一大包，嗣為藉以增加金錢收入，
    乃變更原持有之犯意，另萌生販賣第一級毒品與他人以從中
    牟取利益之犯意，伺機販售予他人，惟未及售出，即為警查
    獲。
四、甲○○明知海洛因、甲基安非他命分別為毒品危害防制條例
    第二條第二項第一款、第二款所列之第一級、第二級毒品，
    且其中甲基安非他命屬藥事法查禁之禁藥，依法不得轉讓，
    竟基於轉讓第一級毒品及禁藥之犯意，分別為下列行為：
（一）於九十八年八月二日晚上十一時許，在其所有前開自小客
      車上，同時無償提供數量不詳之禁藥甲基安非他命及第一
      級毒品海洛因予丙○○，供其施用（並無證據證明甲○○
      轉讓甲基安非他命之數量達淨重十公克以上）。
（二）於九十八年九月十四日下午二時二分許，在其位於臺北縣
      中和市○○路租屋處樓下之前開所有自小客車上，同時無
      償提供０．一公克禁藥甲基安非他命及０．０五公克第一
      級毒品海洛因予綽號「小黑」，供其施用。
（三）於上開日某時許，在其位於前開臺北縣中和市○○路租屋
      處內，同時無償提供０．二至０．三公克禁藥甲基安非他
      命及數量不詳第一級毒品海洛因予丙○○，供其施用。
（四）於九十八年十月十八日下午四時許，在其位於臺北縣土城
      市○○路○段二五五號十四樓之七租屋處內，同時無償提
      供０．二至０．三公克禁藥甲基安非他命及數量不詳之第
      一級毒品海洛因予丙○○，供其施用。
（五）於九十八年十月十九日凌晨一時許，在其位於臺北縣土城
      市○○路○段二五五號十四樓之七租屋處內，同時無償提
      供０．二至０．三公克禁藥甲基安非他命及數量不詳之第
      一級毒品海洛因予丙○○，供其施用（丙○○施用第一級
      毒品及第二級毒品犯行部分，均未據檢察官提起公訴）。
五、甲○○前因施用毒品案件，於九十七年十二月十八日，經臺
    灣士林地方法院以九十七年度毒聲字第四九七號裁定送觀察
    、勒戒後，認無繼續施用毒品之傾向，於九十八年六月四日
    釋放出所，並由臺灣士林地方法院檢察署檢察官以九十八年
    度毒偵緝字第六０號、九十八年度毒偵字第八八一號為不起
    訴處分確定。詎仍不知悔改，明知海洛因及甲基安非他命分
    別係屬毒品危害防制條例所規定之第一級毒品、第二級毒品
    ，不得非法施用，仍基於施用第一級毒品海洛因及第二級毒
    品甲基安非他命之犯意，分別於九十八年十月十八日晚上六
    時許，在其位於臺北縣土城市○○路二五五號四樓之租屋處
    ，施用甲基安非他命一次，另於九十八年十月十九日上午八
    、九時許，在上開同址租屋處，施用海洛因一次。
六、甲○○、丙○○明知可發射子彈具有殺傷力之改造手槍，及
    具有殺傷力之改造子彈，均屬槍砲彈藥刀械管制條所管制之
    物品，非經主管機關許可不得非法寄藏，竟共同基於未經許
    可寄藏可發射子彈具殺傷力之槍枝，及非法寄藏子彈之犯意
    聯絡，先由甲○○於九十八年八月間，在真實姓名年籍不詳
    綽號「啾啾」之友人位於臺北縣中和市○○路住處，收受「
    啾啾」所交付之由仿 COLT 廠半自動手槍製造之槍枝，換裝
    土造金屬槍管而成，擊發功能正常，可供發擊發適用子彈，
    具殺傷力之改造手槍（含彈匣一個，槍枝管制編號：000
    0000000號）一枝，及由金屬彈殼組合直徑六．九＋
    －０．五mm金屬彈頭而成，可擊發，具殺傷力之非制式改造
    子彈七顆（採樣二顆試射），並將之藏置於其位於臺北縣中
    和市○○路之住處內，嗣於九十八年九月間，甲○○將前揭
    槍枝及子彈交付與丙○○，丙○○則將之寄藏在不知情之姐
    姐劉旭晁位於臺北縣中和市○○街三十四號之一住處之天花
    板夾層中。
七、嗣於九十八年十月十九日下午三時十分許，甲○○將其所有
    車號Ｐ八─六二五七自小客車送至位於臺北縣樹林市○○路
    二八三號之展立汽車商行修理故障水箱，並準備出售第二級
    毒品甲基安非他命與蔡尚宏時，為警當場查獲，並由甲○○
    隨身攜帶之包包內查扣得第一級毒品海洛因十三包（毛重一
    八．二七公克，淨重一四．七六公克，純度二三．四二％，
    純質淨重三．四六公克）、第二級毒品甲基安非他命六包（
    毛重六七．五四公克，純質淨重六一．三五公克）、第三級
    毒品愷他命二包（毛重二．０二公克，淨重一．五八公克）
    、甲基安非他命吸食器一組、電子磅秤一台、葡萄糖一包（
    毛重一０．三九公克）、分裝杓三支、玻璃管三支、分裝夾
    鏈袋一百零七只、行動電話（含0000000000號門
    號SIM 卡）一支、與本案無關之帳冊二張等物品；而在甲○○與丙○○位於臺北縣土城市○○路三段二五五號十四樓之
    七住處內，查獲研磨機一台、吸食器二組、酒精燈一個、咖
    啡因一包（毛重三八四．六六公克，驗餘重三七一、九０公
    克）、夾鏈袋五百八十只；再由警方於九十八年十月二十日
    在盧建勳位於基隆市○○區○○路十一號七樓之十的住處，
    扣得甲○○販賣予彼如附表七所示用剩之甲基安非他命五包
    （毛重四．０八公克，驗餘重三．二五公克）；另於警方未
    發覺甲○○與丙○○共同非法寄藏上開槍、彈之前，經丙○○與甲○○溝通後，由丙○○帶同員警至劉旭晁前揭住處查
    獲上開槍、彈而自首，始查悉上情。
八、案經臺北市政府警察局刑事警察大隊報請臺灣臺北地方法院
    檢察署檢察官偵查起訴。
    理  由
壹、程序方面：
    按「被告之法定代理人或配偶，得為被告之利益獨立上訴。
    」，刑事訴訟法第345 條定有明文。查上訴人丁○○係被告
    甲○○之妻，此有卷附全戶戶籍資料查詢結果可稽（見本院
    卷），則丁○○為被告甲○○提起上訴，請求從輕量刑等情
    ，揆諸上開規定，自屬合法，先予敘明。
貳、證據能力：
一、被告以外之人於審判外之言詞或書面陳述，除法律有規定者
    外，不得作為證據。又被告以外之人於審判外之陳述，雖不
    符合同法第一百五十九條之一至第一百五十九條之四之規定
    ，但經當事人於審判程序同意作為證據，法院審酌該言詞陳
    述或書面陳述作成時之情況，認為適當者，亦得為證據；當
    事人、代理人或辯護人於法院調查證據時，知有第一百五十
    九條第一項不得為證據之情形，而未於言詞辯論終結前聲明
    異議者，視為有前項之同意。刑事訴訟法第一百五十九條第
    一項及第一百五十九條之五分別定有明文。查本判決下列所
    引用之各該被告以外之人於審判外之書面陳述，雖屬傳聞證
    據，惟當事人於本院審理中均表示同意作為證據方法而不予
    爭執（除被告丙○○對於被告許祥於通警詢筆錄之供述外有
    爭執外），且迄至言詞辯論終結前亦未再聲明異議，本院審
    酌上開證據資料製作時之情況，尚無違法不當及證明力明顯
    過低之瑕疵，亦認為以之作為證據應屬適當，揆諸前開規定
    ，爰逕依刑事訴訟法第一百五十九條之五規定，認前揭證據
    資料均有證據能力，先予敘明。
二、本件被告丙○○之辯護人固辯稱本件關於非法寄藏槍彈部分
    ，因警方前往搜索臺北縣中和市○○街三十四號之一處所時
    ，於自願受搜索同意書上簽名者係被告丙○○，而該處所有
    人係被告丙○○姐姐劉旭晁，被告丙○○本人無同意搜索之
    權限，是警方此部分搜索所得之前開槍、彈，應無證據能力
    云云（見原審九十八年度訴字第二０六五號卷第一二四頁）
    。惟按，依刑事訴訟法第一百五十八條之四：「除法律另有
    規定外，實施刑事訴訟程序之公務員因違背法定程序取得之
    證據，其有無證據能力之認定，應審酌人權保障及公共利益
    之均衡維護」之意旨，為求得人權保障及公共利益之均衡維
    護，於實施刑事訴訟程序之公務員因違背法定程序取得證據
    之情形，俾因個案之型態、情節、方法均有所差異，於個案
    權衡時，法院允宜斟酌：違背法定程序之情節，違背法定程
    序時之主觀意圖，侵害犯罪嫌疑人或被告權益之種類及輕重
    ，犯罪所生之危險或實害，禁止使用證據對於預防將來違法
    取得證據之效果，偵審人員如依法定程序有無發現該證據之
    必然性，證據取得之違法對被告訴訟上防禦不利益之程度等
    各種情形，以為認定證據能力有無之標準，俾能兼顧理論與
    實際，而因應需要。本件前揭臺北縣中和市○○街三十四號
    之一處所，係劉旭晁所有使用，被告丙○○對上開住處無支
    配使用權，亦無同意搜索之權限，是縱令警方認被告丙○○
    有同意權限，在被告丙○○引導、同意下至上開住處執行搜
    索，尚難謂為合法之同意搜索。然斟酌警員既係在查知被告
    甲○○、丙○○非法持有槍彈後，始前往劉旭晁上開住處執
    行搜索，並非藉詞任意執行搜索。又警員在劉旭晁住處內查
    獲本件槍、彈，及時遏止槍、彈流落他處，致危害社會治安
    ，而搜索該住處時亦無損及劉旭晁其他財產，衡量劉旭晁所
    受損害尚屬輕微，反觀，被告甲○○、丙○○所犯刑責甚重
    ，且具殺傷力之槍、彈一旦落入他人持有，影響社會治安深
    遠，需維護之公共利益顯然較大，仍應認前揭查獲之槍、彈
    得作為證據，而有證據能力（最高法院九十五年度台上字第
    七一六二號判決參照）。
、有罪方面：
一、被告甲○○部分：
  (一)訊據被告甲○○對於上揭犯罪事實除事實欄三所示之意圖販
    賣而持有第一級毒品犯行部分予以否認外，對其餘之犯罪事
    實均坦承不諱，就其前開否認之部分，其辯稱：其買進該等
    毒品海洛因是供自己施用的云云。然被告自承其係於九十八
    年十月十七日在桃園縣新屋、中壢交流道附近，向真實姓名
    年籍不詳綽號「阿林仔」之成年人購得價格六萬七千元，重
    約四錢之海洛因一大包等情，此外，復有扣案如附表一所示
    之海洛因十三包足資佐證，而該等毒品經鑑驗結果確係海洛
    因，重量亦如附表一所示等情，亦有下述(二)之法務部調查局
    鑑定書可稽，足徵被告甲○○所購得之毒品海洛因重量非輕
    ，價格非微，其又將之分成十三包，益徵被告甲○○之前在
    警詢、偵查、原審審理及本院準備程序中就此部分自白買進
    該等毒品海洛因時是為了自己施用，後來為增加金錢收入，
    乃變更原持有之犯意，另萌生販賣第一級毒品與他人以從中
    牟取利益之犯意，伺機販售予他人，惟未及售出，即為警查
    獲等語，信而有徵，堪以採信，從而，被告否認事實欄三所
    示之意圖販賣而持有第一級毒品犯行，並不足採，被告確有
    為事實欄三所示之意圖販賣而持有第一級毒品之犯行，堪以
    認定。
  (二)除前開(一)所示被告所否認之犯行之外，其餘上揭事實，業據
    被告甲○○於警詢、偵查、原審審理、本院準備程序及本院
    審理時均坦承不諱，核與證人蔡尚宏、洪錦本、盧建勳、林
    亭婷、陳軍叡、同案被告丙○○於警詢、偵查及原審審理時
    證（供）述之情節一致（見九十八年度偵字第二四八一七號
    偵查卷第一四、二三、二八、三七、四一、五一、二一七、
    二一九、二二三、二二七、二五四、三一一頁；前揭原審卷
    第五二頁反面、一一八、一二二頁），並有臺北市政府警察
    局槍枝初步檢視報告表、被告甲○○手寫資料二紙、臺北市
    政府警察局刑事警察大隊毒品初步鑑驗報告單、鑑驗結果照
    片、照片六紙、刑案現場照片十二紙、監聽電話內容譯文、
    內政部警政署刑事警察局九十八年十一月十一日刑鑑字第０
    九八０一四八五三九號鑑驗書（此為槍彈部分殺傷力之說明
    ，詳下述二）、同局九十八年十一月十六日刑鑑字第０九八
    ０一四八五八一號鑑定書、行政院衛生署管制藥品管理局九
    十八年十月三十日管檢字第０九八００一一二八六號鑑定書
    、法務部調查局濫用藥物實驗室九十八年十一月十七日調科
    壹字第０九八二三０三０九三０號鑑定書、臺北市政府尿液
    檢體委驗單、九十八年十一月二日臺灣尖端先進生技醫藥股
    份有限公司濫用藥物檢驗報告附卷可稽（見前揭偵查卷第五
    四、五八、七六至八五、八七、八七、一三一至二一四、二
    四七、二六九、二七五、二七六頁；九十八年度偵字第二五
    一五二號偵查卷第五四至一三九頁；九十八年度毒偵字第三
    ０六四號偵查卷第七六、八０、八三頁），及扣案之海洛因
    十三包（毛重一八．二七公克，淨重一四．七六公克，純度
    二三．四二％，純質淨重三．四六公克）、葡萄糖一包（毛
    重一０．三九公克）、甲基安非他命六包（毛重六七．五四
    公克，純質淨重六一．三五公克）、甲基安非他命五包（毛
    重四．０八公克，驗餘重三．二五公克）、電子磅秤一台、
    分裝杓三支、分裝夾鏈袋六百八十七只、行動電話（含00
    00000000號門號SIM 卡）一支、研磨機一台、咖啡
    因一包（毛重三八四．六六公克，驗餘重三七一、九０公克
    ）、吸食器三組、酒精燈一只、玻璃管三支、改造手槍一枝
    （含彈匣一個，槍枝管制編號：0000000000號）
    及改造子彈七顆（採樣二顆試射）可資佐證，足徵被告自白
    與事實相符，堪以採信。
  (三)第二級毒品甲基安非他命屬政府列管之違禁物品，查緝甚嚴
    ，取得不易，苟被告甲○○無何營利意圖，何來甘冒繫獄之
    風險而有藉出讓甲基安非他命予「小黑」、乙○○、盧建動
    及蔡尚宏以換取金錢之舉？又販賣甲基安非他命因屬違法行
    為，非可公然標定賣價陳列，供特定消費者參考比較，尤無
    公定之價格以備查考，無論瓶乘、袋裝或紙包，咸得分裝增
    減分量，每次買賣之價差，亦往往視雙方資力之厚薄、關係
    之深淺、需求之數量、取得之難易、販賣者渴求資金之程度
    等而有所不同，未可一概而論，尤其販賣之利得情形除當事
    人坦承及價量俱臻明確外，委難察得實情，惟販賣之人無論
    藉價差或量差從中牟利，其以營利為鵠的之旨則一。甲基安
    非他命之取得既屬不易，價值不菲，被告甲○○於原審審理
    時尚供明其無正當工作（見前揭原審卷第三二頁反面），被
    告丙○○亦供稱甲○○沒有工作（見前揭偵查卷第二二八頁
    ），顯無恆常豐裕之收入，非豪闊之屬，且無何事證足認被
    告甲○○出讓甲基安非他命予「小黑」、乙○○、盧建動及
    蔡尚宏等人，係按同一價格轉讓或分文未取，確未牟利，則
    被告甲○○不辭危險與勞費，猶賣出毒品甲基安非他命予「
    小黑」、乙○○、盧建動及蔡尚宏等人，乃基於營利之意圖
    而為，實灼然可見（臺灣高等法院九十八年度上訴字第四三
    九五號判決意旨參照）。
  (四)綜上，本案就被告甲○○部分事證明確，其犯行堪以認定，
    應予依法論科。
二、被告丙○○部分－共同非法寄藏槍、彈部分：
    訊之被告丙○○對於其與被告甲○○共同非法寄藏上開槍、
    彈犯行坦承不諱，核與被告甲○○於原審及本院審理時供述
    之情節相符。此外，並有上開改造手槍一枝（含彈匣一個）
    及改造子彈七顆（採樣二顆試射）扣案可資佐證，而上開扣
    案之槍彈經送內政部警政署刑事警察局鑑驗，鑑驗結果：「
    一送鑑手槍一支（槍枝管制編號：0000000000號
    ），認係改造手槍，由仿COLT廠半自動手槍製造之槍枝，換
    裝土造金屬槍管而成，擊發功能正常，可供擊發適用子彈使
    用，認具殺傷力。二送鑑子彈七顆，認均係非制式子彈，由
    金屬彈殼組合直徑六．九mm＋－０．五mm金屬彈頭而成，採
    樣二顆試射，可擊發，認具殺傷力。」等情，此有內政部警
    政署刑事警察局九十八年十一月十一日刑鑑字第０九八０一
    四八五三九號鑑驗書附卷可按（見九十八年度偵字第二四八
    一七號偵查卷第二四七頁）。足徵被告丙○○自白與事實相
    符，堪以採信，事證明確，其犯行堪以認定，應予依法論科
    。
三、論罪理由：
  (一)按自首乃對於未發覺之罪表示願受裁判之意，刑法第六十二
    條定有明文。所謂發覺，係指有偵查犯罪權限之公務員，對
    於犯人及其犯罪事實，均已發見者而言；又刑法第六十二條
    所謂發覺，固非以有偵查犯罪權限之機關或人員確知其人犯
    罪無誤為必要，而於對其發生嫌疑時，即得謂為已發覺，但
    此項對犯人之嫌疑，仍須有確切之根據得為合理之可疑者，
    始足當之，若單純主觀上之懷疑，要不得謂已發生嫌疑；再
    刑法第六十二條所規定之自首，以對於未發覺之罪，向有偵
    查權之機關或公務員自承犯罪，進而接受裁判為要件（最高
    法院八十一年度台上字第四四八號、八十四年度台上字第三
    二四六號、八十八年度台上字第五九二七號及九十年度台上
    字第五四三五號判決要旨參照）。查證人即臺北市刑警大隊
    組員陳豐盛於原審審理時證稱：警方從被告甲○○通訊監察
    內容中沒有發現被告甲○○與其他通聯者有談到其持有槍枝
    之問題，警方是因為查到被告甲○○的朋友涉犯另案毒品案
    件時，該朋友有提到被告甲○○持有一把非法槍枝，但在問
    被告丙○○之前，警方並不確定被告丙○○及甲○○是否真
    的非法持有槍枝，只是懷疑有這種可能性；被告丙○○在與
    甲○○溝通後，其二人有主動向警方說明渠等非法持有槍枝
    及藏放地點等語（見前揭原審卷第一一九頁反面）。顯證在
    被告甲○○、丙○○向警方和盤說出彼等所持有本件槍、彈
    及藏放地點之前，有偵查犯罪權限之機關對於被告甲○○、
    丙○○究否涉犯非法持有或寄藏槍、彈等情，尚無確切之根
    據得為合理之可疑者，而被告甲○○、丙○○復於警詢、偵
    訊、原審及本院審理時就共同非法寄藏槍、彈之事實，均坦
    承不諱，並接受調查，此有被告甲○○、丙○○之警詢、偵
    訊、原審及本院審理筆錄在卷可佐（見前揭偵查卷第一０、
    一七、二三一、二二七頁；前揭原審卷第一一八頁），揆諸
    前揭說明，被告甲○○、丙○○顯於犯罪未發覺前，即向有
    偵查犯罪權限之警員自首，並表示願接受裁判之事實，洵堪
    確定。然按刑法第六十二條規定：「對於未發覺之罪自首而
    受裁判者，得減輕其刑。但有特別規定者，依其規定」。又
    槍砲彈藥刀械管制條例第十八條第一項前段規定：「犯本條
    例之罪自首，並報繳其持有之全部槍砲、彈藥、刀械者，減
    輕或免除其刑」，此為刑法第六十二條但書之特別規定，自
    應優先適用。因被告二人受託代為保管具有殺傷力之槍枝七
    枝及改造子彈七發，而於九十八年十月十九日，在警方未發
    覺共同非法寄藏槍、彈之前，被告丙○○在與被告甲○○溝
    通後，彼二人推由被告丙○○向警方自首並帶同員警查獲上
    開槍彈等情，已如前述，應已符合砲彈藥刀械管制條例第十
    八條第一項前段減輕或免除其刑之規定，爰依此規定減輕被
    告二人槍彈犯行部分之刑度。
  (二)次按甲基安非他命為第二級毒品，並經行政院衛生署於七十
    五年七月十一日以衛署藥字第五九七六二七號重申公告禁止
    使用在案，迄未變更，仍應認屬藥事法第二十二條第一項第
    一款所列之禁藥，有該署九十七年八月二十一日衛藥字第０
    九七００三七七六０號函可參。再藥事法所規範者，係藥事
    之管理；所稱藥事，並非僅止於藥物（指藥品及醫療器材）
    ，尚包括藥商、藥局及其有關之事項，此觀該法第一條、第
    四條之規定自明。而毒品未必係經公告之禁藥，禁藥亦未必
    為毒品，亦有上揭行政院衛生署函可資參照。故毒品危害防
    制條例與藥事法二者，並無必然之特別法與普通法關係。是
    除轉讓之甲基安非他命，其數量達行政院依毒品危害防制條
    例第八條第六項規定所訂定之標準，經依法加重該條第二項
    之法定刑後，較藥事法第八十三條第一項之法定刑為重之情
    形外，因藥事法第八十三條第一項係於九十三年四月二十一
    日修正公布，同年月二十三日施行，為毒品危害防制條例第
    八條第二項之後法，且為重法，自應優先適用藥事法處斷（
    最高法院九十七年度台非字第三九七號、臺灣高等法院九十
    八年度上訴字第三三四四號判決參照）。查本件被告甲○○
    雖於犯罪事實四所示之時間分別轉讓甲基安非他命予丙○○
    及「小黑」，惟無證據證明被告甲○○轉讓甲基安非他命之
    數量達行政院所發布「轉讓持有毒品加重其刑之數量標準」
    規定淨重十公克以上之標準，是無從依據毒品危害防制條例
    第八條第六項之規定加重其刑，復因藥事法第八十三條第一
    項之法定刑較毒品危害防制條例第八條第二項之法定刑為重
    ，自應優先適用藥事法之規定處罰，併此敘明。
  (三)經核：
    1.被告甲○○就犯罪事實二（一）（二）（三）（１）（２
      ）部分，均係犯毒品危害防制條例第四條第二項之販賣第
      二級毒品罪。被告甲○○就犯罪事實二（三）（３）部分
      ，係犯毒品危害防制條例第四條第二項、第五項之販賣第
      二級毒品未遂罪。被告甲○○利用不知情之丙○○為犯罪
      事實二（一）（二）部分之犯行，為間接正犯。被告甲○○販賣第二級毒品甲基安非他命前、後，持有毒品之低度
      行為，應為渠販賣之高度行為所吸收，均不另論罪；被告
      甲○○所犯販賣第二級毒品未遂部分，為未遂犯，應依刑
      法第二十五條第二項之規定減輕其刑。
    2.又被告甲○○就犯罪事實三部分，並無證據足以證明其向
      綽號「阿林仔」購得價格六萬七千元、重約四錢海洛因一
      大包之初衷，乃以營利為目的，將毒品購入或將之賣出，
      是被告甲○○前揭所為，係犯毒品危害防制條例第五條第
      一項之意圖販賣而持有第一級毒品罪。公訴意旨認被告甲○○上開犯行，係犯毒品危害防制條例第四條第一項之販
      賣第一級毒品罪，嗣經檢察官在原審當庭變更起訴法條為
      同條例第五條第一項之意圖販賣而持有第一級毒品罪，本
      院無庸再行諭知變更。被告甲○○取得第一級毒品海洛因
      後至意圖販賣而持有毒品前之單純持有第一級毒品行為，
      為意圖販賣而持有第一級毒品之高度行為所吸收，不另論
      罪。
    3.被告甲○○就犯罪事實四部分，係犯毒品危害防制條例第
      八條第一項之轉讓第一級毒品罪，及藥事法第八十三條第
      一項之轉讓禁藥罪。公訴意旨認被告甲○○轉讓甲基安非
      他命之行為，係犯毒品危害防制條例第八條第二項之罪嫌
      ，亦有未洽，爰依刑事訴訟法第三百條之規定，於起訴事
      實之同一範圍內變更起訴法條為藥事法第八十三條第一項
      之罪。至被告甲○○持有海洛因、甲基安非他命之低度行
      為，應為其所犯轉讓之高度行為所吸收，不另論罪。又被
      告甲○○同時無償轉讓海洛因、甲基安非他命予「小黑」
      及丙○○之行為，係一行為觸犯上開二罪名，為想像競合
      犯，應依刑法第五十五條前段之規定從一重論處轉讓第一
      級毒品罪。
    4.被告甲○○就犯罪事實五部分，係犯毒品危害防制條例第
      十條第一項施用第一級毒品罪、第二項施用第二級毒品罪
      。被告甲○○施用毒品前持有第一級毒品海洛因、第二級
      毒品甲基安非他命之低度行為，應為施用毒品之高度行為
      所吸收，均不另論罪。
    5.被告甲○○、丙○○就犯罪事實六部分，均係犯槍砲彈藥
      刀械管制條例第八條第四項之未經許可寄藏可發射子彈具
      殺傷力之改造手槍罪，及同條例第十二條第四項之未經許
      可寄藏子彈罪。被告甲○○、丙○○就上開犯行，有犯意
      聯絡及行為分擔，為共同正犯。被告二人非法寄藏槍枝及
      子彈之行為，雖係分別自九十八年三、四月間及同年八月
      間起，至九十八年十月十九日被查獲止，然因此部分之犯
      罪，具有行為繼續之性質，為繼續犯，均應論以單純一罪
      。被告二人以一寄藏行為，同時寄藏改造手槍一枝（含彈
      匣一個）、子彈七顆，係以一行為同時觸犯上開二罪名，
      為想像競合犯，應依刑法第五十五條前段規定，從一重依
      槍砲彈藥刀械管制條例第八條第四項之未經許可寄藏可發
      射子彈具殺傷力之改造手槍罪處斷。被告二人對於未發覺
      之罪主動供出犯行並報繳全部槍彈且接受裁判，合於自首
      之要件，應依槍砲彈藥刀械管制條例第十八條第一項前段
      之規定，減輕其刑。
    6.被告甲○○就上開所犯意圖販賣而持有第一級毒品、販賣
      第二級毒品四罪、販賣第二級毒品未遂一罪、轉讓第一級
      毒品五罪（公訴意旨原起訴三罪，嗣經檢察官當庭補充更
      正為四罪，惟起訴書附表編號六已含括被告甲○○自九十
      八年八月至同年十月十九日止之轉讓毒品犯行，所犯第五
      罪部分，自為起訴效力所及，且此部分事實業經本院於審
      理時實質調查，且予以檢察官及被告、辯護人辯論之機會
      ，本院自應併予審理）、施用第一級毒品、施用第二級毒
      品、非法寄藏可發射子彈具殺傷力之槍枝罪間，犯意各別
      ，罪名互殊，應分論併罰之。
    7.被告甲○○前犯毒品危害防制例第四條第二項販賣第二級
      毒品罪、同條第五項之販賣第二級毒品未遂罪、第五條第
      一項之意圖販賣而持有第一級毒品罪、第八條第一項之轉
      讓第一級毒品罪部分，依同條例第十七條第二項：「犯第
      四條至第八條之罪於偵查及審判中均自白者，減輕其刑」
      規定，其於偵查及審判中皆自白在卷，均應減輕其刑，並
      就前犯販賣第二級毒品未遂罪部分，依法遞減之。
    8.被告丙○○查有如事實欄所載犯罪科刑及刑之執行情形，
      此有臺灣高等法院被告前案紀錄表在卷可憑，其於有期徒
      刑執行完畢後，五年以內故意再犯本件最重本刑有期徒刑
      以上之罪，應依刑法第四十七條第一項規定，論以累犯而
      就其所犯上開槍彈罪加重其刑，並與自首減輕部分，先加
      後減之。
肆、無罪方面－即被告丙○○被訴幫助販賣第二級毒品甲基安非
    他命予「小黑」及乙○○部分：
一、公訴意旨略以：被告丙○○明知甲○○從事販賣安非他命之
    行為，竟仍基於幫助甲○○販賣安非他命之犯意，於附表九
    所示之時間，以附表九所示方法，幫助甲○○販賣安非他命
    予乙○○及綽號「小黑」之人（各次之販賣時間、交易方式
    及對象、交易毒品數量及價格、交付地點等，均詳如附表九
    所示）。因認被告丙○○就此部分所為，係涉犯刑法第三十
    條第一項、毒品危害防制條例第四條第二項之幫助販賣第二
    級毒品罪嫌。
二、按犯罪事實應依證據認定之，無證據不得認定犯罪事實，又
    不能證明被告犯罪或其行為不罰者，應諭知無罪之判決，刑
    事訴訟法第一百五十四條第二項、第三百零一條第一項分別
    定有明文。次按認定不利於被告之事實，須依積極證據，茍
    積極之證據本身存有瑕疵而不足為不利於被告事實之認定，
    即應為有利於被告之認定，更不必有何有利之證據，而此用
    以證明犯罪事實之證據，猶須於通常一般人均不至於有所懷
    疑，堪予確信其已臻真實者，始得據以為有罪之認定，倘其
    證明尚未達到此一程度，而有合理性之懷疑存在，致使無從
    為有罪之確信時，即應為無罪之判決，此有最高法院八十二
    年度臺上字第一六三號判決、七十六年度臺上字第四九八六
    號、三十年度上字第八一六號等判例意旨可資參照。而依法
    治國家之刑事訴訟原則，檢察官除提起公訴外，尚須維持公
    訴，負有說服責任，其舉證責任之目的，係在充分證明被告
    確有如公訴所指之犯罪事實，從而其舉證責任應存在於刑事
    訴訟程序之全程，且於舉證不足以使法院產生有罪之確信時
    ，為終局的舉證責任未盡，是故，於公訴程序，用以證明犯
    罪事實之證據之蒐集、提出、及說服之責任，在於檢察官，
    刑事訴訟法第一百六十一條第一項規定檢察官就被告犯罪事
    實，應負舉證責任，並指出證明之方法，即明示其旨，至於
    修正前刑事訴訟法第一百六十三條第一項及修正後刑事訴訟
    法第一百六十三條第二項關於法院調查證據之規定，乃指法
    院應於訴訟當事人舉證之範圍內，依職權或聲請，循刑事訴
    訟法第一百六十四條條以下關於證據調查之程序及方法而為
    調查，以將檢察官及其他當事人之舉證轉換為法院之證據認
    知，究明證據之證據能力與證明力，非謂法院得逾越公正第
    三者地位，代檢察官蒐集證據，否則不啻破壞訴訟三方關係
    ，衍生由法院證明被告犯罪，或檢察官與法院協同證明被告
    犯罪等嚴重悖反法治國家原則之結果，影響人民對於法院中
    立客觀之信賴，最高法院八十七年度臺非字第一號判決謂：
    「按法院固應依職權調查證據，但並無蒐集證據之義務。刑
    事訴訟法第三百七十九條第十款規定應於審判期日調查之證
    據而未予調查之違法，解釋上應不包括蒐集證據在內，其調
    查之範圍，以審判中案內所存在之一切證據為限，案內所不
    存在之證據，即不能責令法院為發現真實，應依職權從各方
    面詳加蒐集、調查。」，暨九十二年度臺上字第一二八號判
    例謂：「刑事訴訟法第一百六十一條已於九十一年二月八日
    修正公布，修正後同條第一項規定：檢察官就被告犯罪事實
    ，應負舉證責任，並指出證明之方法。因此，檢察官對於起
    訴之犯罪事實，應負提出證據及說服之實質舉證責任。倘其
    所提出之證據，不足為被告有罪之積極證明，或其闡明之證
    明方法，無從說服法官以形成被告有罪之心證，基於無罪推
    定之原則，自應為被告無罪判決之諭知。」洵屬的論，可供
    參考。
三、公訴意旨認被告丙○○涉犯此部分犯行，無非係被告二人之
    供述、監聽譯文、扣案毒品甲基安非他命及相關之毒品鑑定
    報告等情，為主要論據。
四、訊據被告丙○○堅詞否認有何幫助甲○○或與之共同販賣第
    二級毒品甲基安非他命予「小黑」及乙○○之犯行，辯稱：
    「我是有幫甲○○拿一袋衣服給乙○○，但我不知道裡面有
    毒品甲基安非他命。且我也沒有交付或販賣任何毒品給『小
    黑』。」等語。
五、經查：
  (一)就被訴販賣第二級毒品安非他命予小黑部分：
  1.公訴意旨所憑卷附九十八年九月十四日下午二時許被告丙○○監聽譯文，自其「譯文內容全文」及「就長期所有通訊監
    察譯文之內容合併觀察」，可知該單通之通監譯文，無法用
    以佐證被告丙○○有共同販賣第二級毒品之犯意，茲將譯文
    摘錄如下：「A （被告丙○○）：你在哪裡？B （被告甲○○）：我在基隆。A ：基隆喔～那麼遠。B ：越跑越遠。A
    ：我跟妳講，我有一個朋友要『男生』啦。B ：好、好。A
    ：我現在直接去找你好不好。B 可以阿，但是我等一下就回
    去了。A ：多久。B ：我現在過去大概20多分鐘。A ：基隆
    回來是不是？B ：對。A ：等一下你到哪裡找我？B ：看你
    要在哪裡？A ：好。」，由上，當時雙方對話內容僅僅係同
    居男女朋友之撒嬌親密對話內容，被告丙○○主要目的係想
    男友早點回來找他而想與男友甲○○見面，故詢問男友人在
    哪裡，中間雖兼有提及有朋友想要毒品－「男生」（按指甲
    基安非他命），然被告丙○○否認講完該通電話後，確有幫
    忙或參與被告甲○○販賣毒品甲基安非他命予該朋友－「小
    黑」之人；況卷附通訊監察譯文自偵查卷第一三一頁至第二
    一四頁，由九十八年九月六日至九十八年十月十九日，長達
    近一個半月，共八十三頁之所有通訊監察譯文內容即可明確
    發現，所有與上游貨源及下游客戶購入及販售毒品之行為均
    係被告甲○○自己所聯繫，所有之通訊監察譯文，『僅有一
    通』係被告丙○○與甲○○於對話時有偶然提及介紹自己有
    朋友想買毒品之對話內容，而其內容僅僅係在告知被告甲○○知悉被告丙○○有一位朋友想買毒品，則是否即得憑上開
    『僅有一通』之通聯譯文遽為不利於被告丙○○之認定，誠
    屬有疑。
  2.況按，刑事訴訟法第一百五十六條第二項規定：「共犯之自
    白不得作為有罪判決之唯一證據，仍應調查其他必要之證據
    ，以察其是否與事實相符。」，此所謂補強證據，並非以證
    明犯罪構成要件之全部事實為必要，惟其得以佐證者雖非直
    接可以推斷被告之實行犯罪，但以此項證據與自白綜合判斷
    ，可足以認定犯罪事實者，始足當之，否則仍不得謂其係屬
    補強證據（最高法院九十八年度台上字第三五八一號判決意
    旨參照）。經查，自該「單通譯文全文內容」及其「與全部
    通訊監察譯文之關係」觀察，僅可得知被告丙○○僅有偶然
    且唯一一次提及毒品暗語－「男生」。而觀諸通篇譯文可證
    ，所有聯繫販賣事宜根本係被告甲○○自己聯繫處理，若被
    告丙○○真有共同販賣毒品之犯意，為何全篇通訊監察譯文
    ，僅有其僅僅一句『我有一個朋友要男生啦』？而長達八十
    三頁之譯文中，僅有一句出現在男女朋友親密對話中偶然提
    及介紹有位朋友想買毒品有關之話語，則必需再審視是否有
    其他得以證明被告丙○○確有幫助被告甲○○或與之共同販
    賣第二級毒品甲基安非他命予「小黑」之證據，當無疑義。
  3.退萬步言之，即便就原審所憑認定被告丙○○有參與販賣第
    二級毒品予不詳年籍姓名人士「小黑」之另外證據－共犯甲○○之自白內容加以檢驗，被告甲○○於偵查、羈押及審理
    時前後三次證述內容根本均不相同，而分別證述為：
  (1)被告甲○○於九十八年十一月十七日偵訊時自白：那天她（
    按指被告丙○○）打電話問我人在哪裡，我說我在基隆，她
    提到她有一位朋友要「男生」，指的是安非他命。她說要來
    找我，我說我現在回去，她說好。後來那天我打給小黑叫他
    等我電話，結果當天我在基隆沒有回來。他的目的是想要我
    送他安非他命不是要「買」安非他命，那天我沒有回來所以
    沒有送他等語（見偵查卷第二五三頁）。
  (2)被告甲○○於九十八年十二月七日原審羈押庭時自白：「（
    問：丙○○有無幫助你販賣第二級毒品安非他命給綽號『小
    黑』之人？）沒有。當天我是直接拿給丙○○，丙○○如何
    將第二級毒品安非他命拿給『小黑』的我不清楚，我是將價
    值五千元之第二級毒品安非他命託丙○○交給小黑，因為小
    黑是丙○○的朋友，我沒有見過小黑，所以才會託丙○○轉
    交第二級毒品安非他命給小黑，至於丙○○如何交給小黑我
    不清楚。因為我沒有跟丙○○說給小黑的是第二級毒品安非
    他命，也沒有要他代我向小黑收取五千元，但小黑確實有收
    到我賣他價值五千元的第二級毒品安非他命無誤。」（見原
    審卷第三十一頁反面）。
  (3)被告甲○○於九十九年二月三日原審審判筆錄則就細節詳細
    自白：「九十八年九月十四日下午二時二分，地點在臺北縣
    中和市○○路我租的地方交付五千元的安非他命給小黑，但
    小黑也沒有交錢給我，本次丙○○打電話跟我說有朋友要找
    我，我就從基隆回到我板南路的租屋處，而小黑就已經在我
    板南路的租屋處樓下等我，我就讓小黑上我的車，並將放在
    我車上的五千元安非他命交給小黑，當時丙○○在板南路三
    樓的租屋處中。我在車上交安非他命交給小黑，小黑說要試
    用我交給他的安非他命品質好不好，所以我與小黑就在我的
    車上以吸食器（玻璃球）用我自己的安非他命及海洛因給小
    黑試吸，我是將安非他命及海洛因放在玻璃球上一起試吸（
    安非他命約0.1 公克，海洛因約0.5 公克），小黑吸了二口
    後就離開了，之後我就上樓回到版南路三樓租屋處，我就與
    丙○○聊天後，共同一起施用安非他命。施用的量大約0.2
    到0.3 公克安非他命。」（見原審卷第一０一頁）。
  (4)綜上，上開同一共犯甲○○之所有自白內容，有下列矛盾之
    處：
  首就被告甲○○之自白內容而言，其先於偵訊時自白沒有回
    來租屋處，當天是要送小黑，結果也沒送他。在原審羈押訊
    問時則自白，有回家，叫被告丙○○拿給小黑，但被告丙○○不知道那是什麼，也沒向小黑拿錢，不知道被告丙○○怎
    麼拿給小黑。在原審審理時則詳細自白：被告甲○○自己有
    在租屋處樓下賣給小黑，但沒拿錢。由上，三者自白之內容
    始終矛盾，自難以彼此矛盾、齟齬之證詞，遽為不利於被告
    丙○○之認定。
  再被告甲○○於原審羈押庭時供稱：「因為我沒有跟丙○○
    說給小黑的是第二級毒品安非他命，也沒有要她代我向小黑
    收取五千元」等語，足徵就原審所認定犯罪事實欄記載：「
    甲○○與丙○○共同基於販賣第二級毒品牟利之犯意聯絡，
    由甲○○直接交與丙○○，再轉交販售予小黑，惟未向小黑
    收取前開五千元。」云云（見原審判決第三頁第一～六行）
    ，原審一面認定被告丙○○有牟利，一面認定被告丙○○並
    未收錢，其間情節、雙方利益分配、時間、地點、數量全然
    欠缺必要之認定與推論，更有認定事實矛盾及所憑證據不足
    之違法，甚屬顯然。
  4.綜上所述，由被告甲○○前後三次自白內容均屬不同，而僅
    有被告甲○○確有交付甲基安非他命予小黑一節可以確定，
    本院因此以被告甲○○之自白及扣案之毒品安非他命是屬於
    被告甲○○所有等情，以此認定被告甲○○有為事實欄二(一)
    販賣第二級毒品甲基安非他命予「小黑」之犯行，但尚難以
    共犯甲○○前後不一之證述，以及「僅有一通」係被告丙○○與甲○○於對話時有偶然提及介紹自己有朋友想買毒品之
    對話內容，作為認定被告丙○○確有幫助甲○○或與之共同
    販賣第二級毒品甲基安非他命予「小黑」之證據。蓋上開「
    僅有一通」之通聯譯文，被告丙○○與甲○○於對話時有偶
    然提及介紹自己有「朋友」想買毒品之對話中，該「朋友」
    是否就是「小黑」誠屬有疑，因「小黑」僅是綽號，欠缺真
    實姓名年籍住址等資料，致本院無從傳喚彼到庭作證，自難
    以推測之方法認定被告丙○○在與甲○○通話中所提及想買
    毒品的「朋友」就是「小黑」無疑。依「罪疑惟輕」之原則
    ，自難為不利於被告丙○○之認定。
  (二)就被訴幫助販賣第二級毒品安非他命予乙○○部分：
  1.被告甲○○於原審訊問時供稱：伊於九十八年九月十五日下
    午三時許，請丙○○將一包香煙從臺北縣土城市住處拿給乙○○，他是把第二級毒品甲基安非他命一公克以衛生紙包起
    來再放在「峰」牌的香煙盒中，該香煙盒中還留有十支香煙
    ，前開甲基安非他命價值約三千元，當時丙○○還怪他說為
    什麼只是送煙還要特別她跑這一趟，伊回答說不要管那麼多
    等語（見前揭原審卷第三一頁）。嗣於原審審理時供稱：九
    十八年九月十五日當天他剛從基隆回來，在此之前乙○○已
    與他以電話聯絡約在華翠大橋交易毒品，他就跟乙○○說到
    了華翠大橋打電話通知，而在他覺得很累要去睡覺之前，有
    交代丙○○如果他睡覺時乙○○有打電話來，就幫他把置於
    桌上那包香煙拿去華翠大橋交給乙○○等語（見前揭原審卷
    第一二三頁）。再被告甲○○於原審調查證據完畢訊問被告
    時卻供稱：「另外還有一件乙○○的外套裝在塑膠袋中，因
    為丙○○知道乙○○是要來向他拿那包塑膠袋中的外套，所
    以他跟丙○○說順便把那包煙交給乙○○」等語（見前揭原
    審卷第一二三頁）。又被告甲○○以證人身分在本院具結證
    稱：「（你在九十八年九月十五日下午請丙○○幫你送東西
    到華翠大橋給乙○○，當時你請她送哪些物品、如何包裝？
    ）就送一包香菸。」、「（除了香菸之外有無其他東西？）
    沒有。」、「（當時你和乙○○如何約定？）當時他打電話
    給我，說要到華翠大橋找我，我請他快一點，因為我很累想
    睡，他說好，後來我就睡著了。」、「（那次購買安非他命
    的錢如何交給你？）沒交給我。」、「（當時為何請丙○○
    幫你送東西給乙○○？）因為當時我很累、想休息，我跟丙○○說如果有人打電話來，她有空的話就幫我跑一趟。」、
    「（有無跟丙○○說送什麼東西過去？）沒有，就說送一包
    香菸。」、「（丙○○有無問你為何請她送香菸給乙○○？
    ）沒有，因為是朋友，應該不會問這問題。」等語（見本院
    九十九年十月二十七日審判筆錄）。足見被告甲○○前後所
    述彼此矛盾扞格，到底被告甲○○僅是請被告丙○○送一包
    香菸給乙○○，或請丙○○送一袋衣服給乙○○，前後所證
    不一。惟依被告甲○○上開所述，其是跟被告丙○○說「如
    果有人打電話來」，彼有空的話就幫忙跑一趟等情，迭如前
    述，然遍觀卷證資料，並無九十八年九月十五日下午三時前
    後，有人打電話進來給被告甲○○或丙○○之通聯譯文資料
    ；況本院多次按址合法傳喚、拘提證人乙○○，其均未到庭
    作證，則本院尚難以被告甲○○前後不一的證述，遽謂被告
    丙○○對於所轉交予乙○○的東西必定知道是安非他命。
  2.查原審係以被告丙○○於九十八年九月十五日晚上十一時許
    傳送給被告甲○○之簡訊內容：「…你剛來沒看到我，是因
    為剛才有警察騎車在對面講電話嚇到我了，所以先閃，但我
    有看見你的。」為佐證被告丙○○確於九十八年九月十五日
    下午三時許販賣毒品安非他命給乙○○犯行之證據（見偵查
    卷第一六一頁）。然查，該通訊監察譯文簡訊之全文內容乃
    係：「有ㄚ，我看到了，謝謝，我會帶一些回家，因為印贈
    品不得轉售，你剛來沒看到我，是因為剛才有警察騎車在對
    面講電話嚇到我了，所以先閃但我有看見你的。」（見偵查
    卷第一六一頁）。從上開通訊監察譯文簡訊內容可知，該譯
    文係在表達，當日深夜十一點多，被告丙○○會帶一些路上
    拿的發送品回家，但剛剛遇到警察，怕被臨檢故沒有出來和
    被告甲○○碰面。而被告丙○○有多次施用毒品前科，此有
    卷附本院被告前案紀錄表可稽（見本院卷），則一位有施用
    毒品之人在晚上十一點多一則表示遇到警察臨檢而採取心虛
    閃避行為之簡訊，焉可證明當日下午三點多可能有為毒品交
    易？
  3.綜上所述，由被告甲○○前後多次供述內容均屬不同，而僅
    有被告甲○○確有託被告丙○○轉交東西予乙○○一節可以
    確定，本院因此以被告甲○○之自白及扣案之毒品甲基安非
    他命是屬於被告甲○○所有等情，以此認定被告甲○○有為
    事實欄二(二)販賣第二級毒品甲基安非他命予乙○○之犯行，
    但尚難以共犯甲○○前後不一之證述，以及與本案不見得有
    關聯的簡訊內容遽行推斷被告丙○○對於轉交予乙○○的「
    東西」知道是毒品甲基安非他命，依「罪疑惟輕」之原則，
    自難為不利於被告丙○○之認定。
六、綜上諸情參互以析，被告丙○○所辯並無涉犯公訴意旨所訴
    或原審判決所認定之幫助甲○○或與之共同販賣第二級毒品
    甲基安非他命予「小黑」及乙○○之犯行，洵有堪予採信之
    處。公訴人所舉事證，尚有合理性之懷疑存在，致使無從說
    服本院確信被告丙○○確有上開犯行，揆諸首開法條規定及
    裁判先例意旨，不能證明被告丙○○此部分犯罪，本院就被
    告丙○○此部分被訴之犯行，自應為無罪之諭知，以昭審慎
    。
伍、原判決撤銷之理由：
  (一)原審調查後，認被告二人違反毒品危害防制條例等犯行事證
    明確，而予以論罪科刑，固非無見。惟查：
  1.被告甲○○係自己販賣第二級毒品甲基安非他命予「小黑」
    、「乙○○」，此部分犯行並未與被告丙○○成立共同正犯
    ，被告丙○○亦未有何幫助被告甲○○之行為，已如前述，
    惟原審判決認被告甲○○此部分犯行係與被告丙○○成立共
    同正犯，尚有未洽。再並無證據證明被告丙○○有被訴幫助
    被告甲○○販賣第二級毒品甲基安非他命予「小黑」、「乙○○」之犯行，就被告丙○○被訴之此部分犯行，應為無罪
    之諭知（詳前述），惟原審判決就被告丙○○被訴之此部分
    犯行為有罪之諭知，亦有未合。
  2.被告甲○○、丙○○二人所犯槍砲彈藥刀械管制條例第八條
    第四項之未經許可寄藏可發射子彈具殺傷力之改造手槍罪，
    及同條例第十二條第四項之未經許可寄藏子彈罪部分之自首
    且報繳全部槍彈，係符合槍砲彈藥刀械管制條例第十八條第
    一項前段自首之規定，而此規定係刑法第六十二條之特別規
    定，故應適用槍砲彈藥刀械管制條例第十八條第一項前段之
    規定，然原審係適用刑法第六十二條之規定，顯有未當。
  3.按毒品危害防制條例第十八條第一項前段：「查獲之毒品，
    不問屬於犯人與否，均沒收銷燬之」之規定，雖係刑法第三
    十八條第一項第一款之特別規定，惟該法條所稱「查獲」之
    毒品，係指有罪判決書於事實欄已經認定為被告有罪事實之
    毒品而言；且沒收為從刑之一種，依主從不可分原則，應附
    隨於主刑同時宣告之，若無主刑，則從刑即無所附麗（最高
    法院九十八年度台上字第五六三四號判決參照）。又數罪併
    罰應分別宣告其罪之刑，再定其應執行之刑，刑法第五十一
    條定有明文，且所謂「其罪之刑」，係包括主刑及從刑而言
    ，是無論主刑或從刑，均須依被告所犯之罪分別宣告後，再
    據以定其應執行之刑，方屬適法，故如未在各宣告刑時即諭
    知從刑，而僅在定應執行刑後始諭知從刑者，自顯屬違法（
    最高法院五十三年臺上字第一三八二號判例意旨參照）。經
    查：
  (1)原審判決主文就被告甲○○之宣告刑部分，未有關於沒收附
    表七甲基安非他命之從刑宣告，而於應執行刑部分，則諭知
    「扣案如附表七所示之物（即甲基安非他命五包，毛重四‧
    ○八公克，驗餘重三‧二五公克）均沒收銷燬」，應屬違法
    ；又判決理由欄中雖有說明諭知之理由（參原審判決第二十
    一頁乙、三、（十二）處），但原審判決之事實欄記載，卻
    未見任何敘明上開「甲基安非他命五包」業經扣案之事實，
    又事實欄中所述在被告甲○○隨身攜帶之包包內查扣得第二
    級毒品安非他命六包（毛重六七‧五四公克，純質淨重六一
    ‧三五公克），原審判決係將之列為如附表三所示之扣案物
    ，與上開附表七所示之扣案物不同，且數量及重量亦均有間
    。是以，原審判決之主文欄應執行刑中關於扣案如附表七所
    示之物沒收銷燬之諭知，與事實欄之記載有出入，且有違法
    之處。
  (2)又本件事實欄並未提及被告等有何關於第三級毒品涉及刑事
    責任之記載，是以扣案之第三級毒品愷他命，不應在此被諭
    知沒收。準此，原審判決主文就扣案如附表八所示之物，即
    「愷他命二包（毛重二‧○二公克，淨重一‧五八公克）」
    ，在被告甲○○與丙○○之應執行刑部分諭知「沒收銷燬」
    ，容有違背法令之處。
  (二)被告丙○○上訴意旨主張其未有幫助販賣或販賣第二級毒品
    甲基安非他命之犯行暨檢察官上訴主張原審沒收之諭知不當
    ，為有理由；被告甲○○上訴主張原審量刑過重，請求從輕
    量刑等情，固無理由，惟原判決既有前開可議之處，且因原
    判決主文中關於上開(一)3.(1)(2)所示沒收部分有前開違法之處
    ，該等違法之處的沒收既係在定執行刑下，本院無從區分係
    屬於何宣告刑項下的沒收，爰將全部判決撤銷，予以改判。
陸、就被告甲○○部分，以及被告丙○○有罪部分的科刑審酌事
    由：
一、爰審酌被告二人素行，被告甲○○販賣第二級毒品甲基安非
    他命予他人，及被告甲○○轉讓第一級毒品海洛因、第二級
    毒品甲基安非他命供他人施用，使人沉迷毒癮而無法自拔，
    輕則戕害施用者之身心健康，重則引發各種犯罪，而為社會
    治安敗壞之源頭，對於社會平和秩序實有相當程度之危害；
    被告甲○○非法施用足以導致精神障礙及生命危險之成癮性
    化學合成藥物，自制力甚低，所為對個人身心戕害程度；被
    告二人未經許可，非法寄藏可發射子彈具殺傷力之改造手槍
    及具有殺傷力之改造子彈，對於社會治安之危害甚鉅，兼衡
    被告二人生活狀況、智識程度、犯罪動機、被告甲○○販賣
    第二級毒品甲基安非他命目的係一時貪利、販賣毒品次數、
    毒品數量、所得之利潤，及被告二人犯後坦承犯行，態度良
    好等一切情狀，分別量處如主文第二、三項所示之刑，並就
    被告甲○○部分定其應執行之刑，及就併科罰金部分，定其
    易服勞役之折算標準，以資懲儆。
二、至被告甲○○之辯護人請求就被告甲○○所犯毒品犯行部分
    ，依刑法第五十九條之規定酌量減輕其刑云云。惟按「刑法
    第五十九條之酌量減輕其刑，必於犯罪之情狀，在客觀上足
    以引起一般同情，認為即予宣告法定低度刑期，猶嫌過重者
    ，始有其適用，至於被告無前科，素行端正，子女眾多等情
    狀，僅可為法定刑內從輕科刑之標準，不得據為酌量減輕之
    理由」，最高法院著有五十一年台上字第八九九號判例要旨
    可稽。再按「量刑固屬法院自由裁量之職權，然仍應受比例
    原則等法則之拘束，並非可恣意為之，致礙及公平正義之維
    護，必須兼顧一般預防之普遍適應性與具體個案特別預防之
    妥當性，始稱相當。而刑法第五十九條之酌量減輕其刑，必
    於犯罪之情狀，在客觀上足以引起一般同情，認為即予宣告
    法定低度刑期，猶嫌過重者，始有其適用；至於被告無前科
    、家境貧困、肢體殘障、坦白犯行，犯罪所得低微等情狀，
    僅可為法定刑內從輕科刑之標準，不得據為酌量減刑之理由
    」；「刑法第五十九條之酌量減輕其刑，必於犯罪之情狀，
    在客觀上足以引起一般同情，認為即予宣告法定低度刑期，
    猶嫌過重者，始有其適用。原判決理由雖載上訴人事後已表
    悔意，向告訴人道歉，並為告訴人表示原宥，然此僅可為法
    定刑內從輕科刑之標準，不得據為酌量減輕之理由，原判決
    適用刑法第五十九條減輕其刑，難謂無適用法則不當之違法
    」；「按刑法第五十九條之酌量減輕其刑，必於犯罪之情狀
    ，在客觀上足以引起一般同情而確可憫恕者，始有其適用，
    至於是否年輕及無前科紀錄，或臨時起意及已與被害人家屬
    成立民事上和解等情狀，尚不得據為酌量減輕之理由。」（
    最高法院九十四年度臺上字第九號、八十五年度臺上字第四
    三九七號、八十四年度臺上字第二一六四號判決意旨參照）
    。揆諸上開說明，可知刑法第五十九條之酌量減輕其刑之規
    定，必需於犯罪之情狀，在客觀上足以引起一般同情，認為
    即予宣告法定低度刑期，猶嫌過重者，始有其適用，本件被
    告甲○○多次販賣或轉讓毒品予他人之犯行，對於社會治安
    危害甚大，則被告之前開犯行，在客觀上並無何足以引起一
    般同情之處，縱其事後已在本院坦承犯行或其有家人需要扶
    養等，然依最高法院之前述見解，此均與刑法第五十九條之
    要件無關，故被告與其辯護人主張依刑法第五十九條之規定
    酌減其刑云云，並不可採。
柒、沒收：
一、按犯毒品危害防制條例第四條至第九條、第十二條、第十三
    條或第十四條第一項、第二項之罪者，其供犯罪所用或因犯
    罪所得之財物，均沒收之，如全部或一部不能沒收時，追徵
    其價額或以其財產抵償之。毒品危害防制條例第十九條第一
    項定有明文，係採義務沒收主義（相對義務沒收），則其犯
    罪所得之對價，不問其中成本若干，利潤多少，固應全部諭
    知沒收；惟因法條既明文「因犯罪所得之財物」，是其沒收
    範圍必以犯人實際所得者為限，苟無所得或尚未取得（如「
    暫允賒欠」），即無從為沒收、追徵或以財產抵償之諭知（
    最高法院九十六年度台上字第二三三一號判決意旨參照）。
    本件被告甲○○販賣第二級毒品甲基安非他命予「小黑」及
    乙○○之價額共八千元，及被告甲○○二次販賣第二級毒品
    甲基安非他命予盧建勳之價額共二萬四千元，一次販賣第二
    級毒品甲基安非他命未遂予蔡尚宏之價額二千元部分，均尚
    未取得所販賣之售價（見前揭偵查卷第三０九頁；前揭原審
    卷第一０一頁及反面），參諸上開說明，即無從為沒收、追
    徵或以財產抵償之諭知（臺灣高等法院九十八年度上訴字第
    四四四八號判決意旨參照）。
二、扣案之如附表一、三、七所示之物，均為違禁物，依現行檢
    驗方式乃以刮除方式為之，包裝袋上仍會摻殘若干毒品無法
    分離，故均應依毒品危害防制條例第十八條第一項前段之規
    定，不論屬於犯人與否，各依該等毒品之性質在被告甲○○
    販賣第一、二級毒品既遂或未遂項下宣告沒收銷燬之（至如
    附表七所示之物與被告販賣第二級毒品未遂無關，不得在該
    項下宣告沒收銷燬之）。扣案如附表六所示之物（改造子彈
    原七顆，經採樣二顆試射，已不具子彈效能，餘五顆則為具
    殺傷力之子彈），均為違禁物，皆應依刑法第三十八條第一
    項第一款之規定，在被告二人所犯槍彈罪部分宣告沒收。扣
    案之如附表二、四、五所示之物，係被告甲○○所有並供其
    各犯如主文第二項所示該等宣告刑下犯罪所用之物，業經被
    告甲○○於原審審理時供明在卷，依刑法第三十八條第一項
    第二款規定均宣告沒收。至扣案如附表八所示之「愷他命二
    包（毛重二‧○二公克，淨重一‧五八公克）」與本案無關
    ；扣案之被告甲○○所有之帳冊二張、盧建勳所有之行動電
    話（含0000000000門號SIM 卡）一支、吸食器一
    組、蔡尚宏所有之行動電話（含0000000000門號
    SIM 卡）一支，或與本案無關，或非屬違禁物，爰均不併予
    宣告沒收。另被告丙○○所有之行動電話（含000000
    0000門號SIM 卡）一支未經扣案，且被告丙○○被訴幫
    助販賣第二級毒品部分之犯行業經本院判決無罪如前，爰就
    該行動電話不予宣告沒收，末此敘明。
據上論斷，應依刑事訴訟法第三百六十九條第一項前段、第三百
六十四條、第二百九十九條第一項前段、第三百條、第三百零一
條第一項，毒品危害防制條例第四條第二項、第五條第一項、第
八條第一項、第二項、第十條第一項、第二項、第十七條第二項
、第十八條第一項，藥事法第八十三條第一項，槍砲彈藥刀械管
制條例第八條第四項、第十二條第四項、第十八條第一項，刑法
第十一條、第二十八條、第二十五條第二項、第四十七條第一項
、第四十二條第三項前段、第五十一條第五款、第三十八條第一
項第一款、第二款，判決如主文。
本案經檢察官楊秀琴到庭執行職務。
中    華    民    國    99    年    11    月    17    日
                  刑事第二十庭審判長法  官  楊貴雄
                                    法  官  林銓正
                                    法  官  許必奇
以上正本證明與原本無異。
如不服本判決，應於收受送達後10日內向本院提出上訴書狀，其
未敘述上訴之理由者並得於提起上訴後10日內向本院補提理由書
（均須按他造當事人之人數附繕本）「切勿逕送上級法院」。
                                    書記官  高郁婷
中    華    民    國    99    年    11    月    17    日
附表一：
  海洛因十三包（毛重一八．二七公克，淨重一四．七六公克，
  純度二三．四二％，純質淨重三．四六公克）
附表二：
  葡萄糖一包（毛重一０．三九公克）
附表三：
  甲基安非他命六包（毛重六七．五四公克，純質淨重六一．三
  五公克）
附表四：
  電子磅秤一台、分裝杓三支、分裝夾鏈袋六百八十七只、行動
  電話（含0000000000號門號SIM卡）一支、研磨機
  一台、、咖啡因一包（毛重三八四．六六公克，驗餘重三七一
  、九０公克）
附表五：
  吸食器三組、酒精燈一只、玻璃管三支
附表六：
  改造手槍一枝（含彈匣一個，槍枝管制編號：0000000
  000號）及改造子彈五顆。
附表七：
  甲基安非他命五包（毛重四．０八公克，驗餘重三．二五公克
  ）
附表八：
  愷他命二包（毛重二．０二公克，淨重一．五八公克）
 附表九：
 ┌──┬───┬─────────────┬─────┐
 │編號│犯罪時│交易方式、對象，交易之毒品│  備  註  │
 │    │間    │及價格，交付地點及是否既遂│          │
 ├──┼───┼─────────────┼─────┤
 │ 1  │98年9 │被告丙○○幫被告甲○○接聽│          │
 │    │月間之│乙○○撥打欲購買安非他命之│          │
 │    │某日  │電話後，告知被告甲○○，被│          │
 │    │      │告甲○○乃交付價值3000元、│          │
 │    │      │數量不詳之安非他命與被告劉│          │
 │    │      │旭壽，由被告丙○○攜帶前往│          │
 │    │      │華翠大橋，交付與乙○○。  │          │
 │    │      │                          │          │
 │    │      │                          │          │
 │    │      │                          │          │
 │    │      │                          │          │
 ├──┼───┼─────────────┼─────┤
 │ 2  │98年9 │被告丙○○告知被告甲○○有│          │
 │    │月14日│朋友要買安非他命，被告許祥│          │
 │    │下午2 │通允諾後，於同日稍後在台北│          │
 │    │時2分 │縣板橋市○○路之住處內，無│          │
 │    │      │償提供安非他命及海洛因予劉│          │
 │    │      │旭售與「小黑」施用，並出售│          │
 │    │      │5000元之安非他命與「小黑」│          │
 │    │      │而既遂。                  │          │
 └──┴───┴─────────────┴─────┘
附錄論罪科刑依據之法條：
毒品危害防制條例第4條
製造、運輸、販賣第一級毒品者，處死刑或無期徒刑；處無期徒
刑者，得併科新臺幣2千萬元以下罰金。
製造、運輸、販賣第二級毒品者，處無期徒刑或 7年以上有期徒
刑，得併科新臺幣1千萬元以下罰金。
製造、運輸、販賣第三級毒品者，處 5年以上有期徒刑，得併科
新臺幣7百萬元以下罰金。
製造、運輸、販賣第四級毒品者，處 3年以上10年以下有期徒刑
，得併科新臺幣3百萬元以下罰金。
製造、運輸、販賣專供製造或施用毒品之器具者，處1年以上7年
以下有期徒刑，得併科新臺幣1百萬元以下罰金。
前五項之未遂犯罰之。
毒品危害防制條例第5條
意圖販賣而持有第一級毒品者，處無期徒刑或10年以上有期徒刑
，得併科新臺幣7百萬元以下罰金。
意圖販賣而持有第二級毒品者，處 5年以上有期徒刑，得併科新
臺幣5百萬元以下罰金。
意圖販賣而持有第三級毒品者，處 3年以上10年以下有期徒刑，
得併科新臺幣3百萬元以下罰金。
意圖販賣而持有第四級毒品或專供製造、施用毒品之器具者，處
1年以上7年以下有期徒刑，得併科新臺幣1百萬元以下罰金。
毒品危害防制條例第8條
轉讓第一級毒品者，處1年以上7年以下有期徒刑，得併科新臺幣
1百萬元以下罰金。
轉讓第二級毒品者，處6月以上5年以下有期徒刑，得併科新臺幣
70萬元以下罰金。
轉讓第三級毒品者，處 3年以下有期徒刑，得併科新臺幣30萬元
以下罰金。
轉讓第四級毒品者，處 1年以下有期徒刑，得併科新臺幣10萬元
以下罰金。
前四項之未遂犯罰之。
轉讓毒品達一定數量者，加重其刑至二分之一，其標準由行政院
定之。
毒品危害防制條例第10條
施用第一級毒品者，處6月以上5年以下有期徒刑。
施用第二級毒品者，處3年以下有期徒刑。
槍砲彈藥刀械管制條例第8條
未經許可，製造、販賣或運輸鋼筆槍、瓦斯槍、麻醉槍、獵槍、
空氣槍或第 4條第1項第1款所定其他可發射金屬或子彈具有殺傷
力之各式槍砲者，處無期徒刑或5年以上有期徒刑，併科新臺幣1
千萬元以下罰金。
未經許可，轉讓、出租或出借前項所列槍枝者，處 5年以上有期
徒刑，併科新臺幣1千萬元以下罰金。
意圖供自己或他人犯罪之用，而犯前二項之罪者，處無期徒刑或
7年以上有期徒刑，併科新臺幣1千萬元以下罰金。
未經許可，持有、寄藏或意圖販賣而陳列第1項所列槍枝者，處3
年以上10年以下有期徒刑，併科新臺幣700萬元以下罰金。
第 1 項至第 3 項之未遂犯罰之。

司法院資訊處製作；財團法人民間司法改革基金會備份。
